臺灣板橋地方法院民事判決　　　　　　　　　　　　　九十三年度訴字第一五四號
　　原　　　告　思立國際股份有限公司
　　法定代理人　戊○○
　　訴訟代理人　己○○
　　被　　　告　甲○○
　　　　　　　　丁○○○原名.
　　　　　　　　乙○○
　　　　　　　　庚○○○○○○.
右當事人間請求返還不當得利事件，於民國九十三年四月五日辯論終結，本院判決如
左：
    主    文
被告甲○○應給付原告新台幣萬柒仟零捌拾捌元及自民國九十三年一月三十日起至
清償日止，按週年利率百分之五計算之利息。
被告丁○○○應給付原告新台幣肆萬陸仟陸佰柒拾柒元及自民國九十三年一月三十日
起至清償日止，按週年利率百分之五計算之利息。
被告乙○○應給付原告新台幣萬玖仟零玖拾陸元及自民國九十三年一月二十八日起
至清償日止，按週年利率百分之五計算之利息。
被告庚○○○○○○○應給付原告新台幣陸萬壹仟伍佰陸拾壹元及自民國九十三年一
月二十八日起至清償日止，按週年利率百分之五計算之利息。
訴訟費用由被告負擔。
    事實及理由
甲、程序方面：
    本件被告均未於最後言詞辯論期日到場，核無民事訴訟法第三百八十六條各款所
    列情形，依原告之聲請，由其一造辯論而為判決。
乙、實體方面：
一、原告起訴主張：
  (一)原告為多層次傳銷公司，被告等與原告公司簽訂多層次經銷契約後，成為原告之
    經銷商，依據原告之多層次傳銷獎金制度、營業規章等規定，被告或被告組織下
    線經銷商向原告公司辦理出貨後，原告依據多傳層傳銷獎金制度，就該筆出貨數
    量依據傳銷獎金比例發放獎金或佣金於被告，但被告或被告知下線經銷商有辦理
    退貨者，被告等應將先前已向原告領取之佣金或獎金，依據該退貨經銷商之退貨
    數量及先前發放組織上線即被告之獎金，就其退貨數量依獎金之比例返還與原告
    。
  (二)被告等現已與原告解除或終止多層次傳銷契約，依據原告之「經銷商退貨申請書
    」及公平交易委員會公研釋字第六號解釋意旨，被告應返還積欠之溢領獎金於原
    告，然至今被告之組織下線經銷商已辦理退貨，但被告並未將先前以領取之獎金
    或佣金返還原告。為此，依原告之營業規章、經銷商退貨申請書及前述公平交易
    委員會公研釋字第六號解釋意旨，及民法第一百七十九條之規定，請求被告返還
    應退還原告之獎金及法定遲延利息。
  (三)就被告等人應退還之金額說明如下：
　　1.被告甲○○部分：
      (1)依其八十八年七月份獎金明細表可知，其下線經銷商黃雅芸向原告辦理出貨
        ，原告即將獎金匯款於被告丙○○，但黃雅芸於八十九年一月二十四日辦理
        退貨，被告即應將退貨數量之溢領獎金返還原告。
      (2)依其八十八年十一月份獎金明細表可知，其下線經銷商張黃月娥向原告辦理
        出貨，原告即將獎金匯款於被告，但張黃月娥於九十年九月四日辦理退貨，
        被告即應將退貨數量之溢領獎金返還原告。
      (3)被告應返還之溢領獎金合計為三萬七千零八十八元。
　　2.被告丁○○○部分：
      (1)依其八十八年十一月份獎金明細表可知，其下線經銷商盧富恩向原告辦理出
        貨，原告即將獎金匯款於被告丙○○，但盧富恩於八十九年五月十三日辦理
        退貨，被告即應將退貨數量之溢領獎金返還原告。
      (2)依其八十八年十二月份獎金明細表可知，其下線經銷商黃教宗向原告辦理出
        貨，原告即將獎金匯款於被告，但黃教宗於八十九年五月十三日辦理退貨，
        被告即應將退貨數量之溢領獎金返還原告。
      (3)被告應返還之溢領獎金合計為四萬六千六百七十七元。
　　3.被告乙○○部分：
      依其八十八年十二月份獎金明細表可知，其下線經銷商蔡惠娟向原告辦理出貨
      ，原告即將獎金匯款於被告，但蔡惠娟於八十九年一月三十一日辦理退貨，被
      告即應將退貨數量之溢領獎金三萬九千零九十六元返還原告。
　　4.被告庚○○○○○○○部分：
      (1)依其八十八年十月份獎金明細表可知，其下線經銷商王瑞雲、王美月、江怡
        樺向原告辦理出貨，原告即將獎金匯款於被告，但王瑞雲於八十九年四月八
        日、王美月於八十九年五月二十五日、江怡樺於八十九年四月三十日先後辦
        理退貨，被告即應將退貨數量之溢領獎金返還原告。
      (2)依其八十八年十二月份獎金明細表可知，其下線經銷商江淑娜、陳簡秀吟、
        林秀華、林忠元、徐金山、許淑婷、王志勇、陳麗華向原告辦理出貨，原告
        即將獎金匯款於被告，但江淑娜於八十九年四月十二日、陳簡秀吟於八十九
        年六月十日、林秀華於八十九年五月五月二十九日、林忠元於八十九年一月
        二十日、徐金山於八十九年六月十二日、許淑婷於八十九年五月二十四日、
        王志勇於八十九年五月二十六日、陳麗華於八十九年三月二十八日先後辦理
        退貨，被告即應將退貨數量之溢領獎金返還原告。
      (3)依其八十九年二月份獎金明細表可知，其下線經銷商黃淑蕙、楊吟月、陳冠
        華向原告辦理出貨，原告即將獎金匯款於被告，但黃淑惠於八十九年五月二
        十五日、楊吟月於八十九年六月二十六日、陳冠華於八十九年四月十四日先
        後辦理退貨，被告即應將退貨數量之溢領獎金返還原告。
      (4)被告應返還之溢領獎金合計為六萬一千五百六十一元。
  (三)聲明：如主文所示。
二、被告庚○○○○○○○辯稱：
  (一)因為原告販賣在台灣製造的假貨，所以經銷商才會集體退出，此事造成被告信用
    受損，且被告也是花時間找到下線經銷商，現在下線放棄經營，也造成被告的損
    失，所以才不願意退還這筆獎金。
  (二)對於原告提出之證據（即被告加入契約、溢領獎金綜合明細表、被告組織下線經
    銷商出貨單據、核發被告獎金明細表及匯款證明、被告組織下線經銷商退貨單據
    及催告返還之存證信函）均沒有意見。
  (三)聲明：原告之訴駁回。
三、被告甲○○、丁○○○、乙○○均未於言詞辯論期日到場，亦未提出書狀作何聲
    明或陳述。
四、本院判斷：
  (一)原告主張其為多層次傳銷公司，被告原均為該公司之傳銷商，因其等於擔任原告
    傳銷商之時，其下線有退貨情事之事實，業據提出與其所述相符之加入契約、溢
    領獎金綜合明細表、被告組織下線經銷商出貨單據、核發被告獎金明細表及匯款
    證明、被告組織下線經銷商退貨單據及催告返還之存證信函等文件為證；被告蔡
    武義對原告主張之事實到庭並不爭執；被告甲○○、丁○○○、乙○○均於言詞
    辯論期日到場，亦未對原告之主張提出書狀作何陳述，依民事訴訟法第二百八十
    條第三項規定均視同自認原告主張，自應認原告之主張為真實。
  (二)按經銷商依約定終止契約後三十日內，原告應以經銷商原購價格百分之九十買回
    經銷商所持有之商品，但得扣除已因該項交易而對經銷商給付之獎金或報酬，兩
    造所訂之經銷商申請契約書所載之營業規則（有關經銷商退出及退貨、換貨辦法
    規定）、經銷商退貨申請書中均載有明文。被告甲○○、丁○○○、乙○○、庚○○○○○○○之下線退貨，被告四人就退貨部分所領得之獎金依序分別為三萬
    七千零八十八元、四萬六千六百七十七元、三萬九千零九十六元、六萬一千五百
    六十一元，已如前述，依照前述說明，原告自得請求被告返還。又兩造間之經銷
    合約現雖已期滿終止，但被告下線之退貨既發生於兩造經銷契約期限內，原告自
    得據以請求被告依約定返還溢領之獎金。
  (三)至於被告庚○○○○○○○辯稱因為原告販賣在台灣製造的假貨，所以經銷商才
    會集體退出，此事造成被告信用受損云云，並提出九十一年十月五日聯合報、中
    國時報簡報、九十一年八月二十日經銷商放棄經營之聲明啟事各一份為證。惟查
    ，原告否認此部份事實，且僅依照簡報內容，尚無從認定原告確有販賣假貨之情
    事，何況被告庚○○○○○○○之下線退貨時間，均在八十九年七月以前，與簡
    報所載內容時間相隔已達二年以上，二者應無直接關係，故此部份辯解，並無理
    由。
  (四)從而，原告請求被告甲○○、丁○○○、乙○○、庚○○○○○○○分別給付三
    萬七千零八十八元、四萬六千六百七十七元、三萬九千零九十六元、六萬一千五
    百六十一元，及自起訴狀繕本送達翌日即被告甲○○自九十三年一月三十日起、
    被告丁○○○自九十三年一月三十日起、被告乙○○自九十三年一月二十八日起
    、被告庚○○○○○○○自九十三年一月二十八日起至清償日止，均按週年利率
    百分之五計算之利息，為有理由，應予准許。
五、原告依兩造間之經銷契約請求既有理由，已如前述，其另依民法第一百七十九條
    規定請求被告返還溢領獎金部分即毋庸再予審酌。又本案事證已臻明確，兩造其
    餘主張陳述及所提之證據，均毋庸逐一論斷，附此敘明。
六、據上論結，本件原告之訴為有理由，依民事訴訟法第三百八十五條第一項前段、
    第七十八條、第八十五條第一項，判決如主文。
中　　　華　　　民　　　國　　九十三　　年　　　四　　　月　　十九  　　日
                                臺灣板橋地方法院民三庭
                                    法  官  劉以全
右為正本係照原本作成
如對本判決上訴，須於判決送達後廿日內向本院提出上訴狀
中　　　華　　　民　　　國　　九十三　　年　　　四　　　月　　十九  　　日
                                    書記官  王苑琦
